臺灣高等法院高雄分院民事裁定
111年度重抗字第13號
抗  告  人  黃琴棠  

相  對  人  屏東縣政府

法定代理人  潘孟安  
上列抗告人與相對人間返還土地(核定訴訟標的價額)事件，抗告
人對於中華民國111年2月22日臺灣屏東地方法院109年度重訴字
第122號裁定提起抗告，本院裁定如下：
    主    文
抗告駁回。
抗告費用由抗告人負擔。
    理    由
一、抗告意旨略以：相對人前以坐落屏東縣○○○○○段00000地號、
    面積98,000平方公尺之土地（下稱系爭土地）為相對人經管
    之國有土地，抗告人無正當占用權源，占用系爭土地為由，
    起訴請求抗告人拆除如原判決附圖(下稱附圖)989-5⑴至⑹所
    示地上物，並將占用之土地返還予相對人。嗣經原判決抗告
    人敗訴，抗告人不服提起上訴。惟原裁定未審酌抗告人占用
    之土地面積遠小於系爭土地面積，逕以系爭土地面積核定第
    二審訴訟費用，且占有使用土地與取得土地所有權二者所受
    之利益不同，原裁定核定訴訟標的價額，自有違誤。為此，
    爰提起本件抗告，請求廢棄原裁定等語。
二、按核定訴訟標的之價額，以起訴時之交易價額為準；無交易
    價額者，以原告就訴訟標的所有之利益為準；計算上訴利益
    ，準用關於計算訴訟標的價額之規定，民事訴訟法第77條之
    1第2項、第466條第4項分別定有明文。次按土地公告現值係
    直轄市或縣（市）政府依平均地權條例第46條規定，每年對
    於轄區內之土地於經調查地價動態、繪製地價區段圖、估計
    區段地價後提交地價評議委員會評定，據以在每年1月1日公
    告作為土地移轉現值之參考及補償徵收土地地價或設定之依
    據，乃政府機關對土地價值逐年檢討、調整、評估之結果，
    自非不得認與市價相當而作為核定訴訟標的價額之參考(最
    高法院民國111年度台抗字第256號裁定意旨參照)。
三、經查：相對人前起訴請求抗告人拆除如附圖989-5⑴至⑹所示
    地上物，並將占用之土地返還予相對人，嗣經原審判決相對
    人全部勝訴，抗告人不服提起上訴（本院111年度重上字第3
    2號）等節，有原審判決及民事聲明上訴狀在卷可稽（見本
    院重上卷第11頁、第57頁至第67頁），則相對人起訴之利益
    為取回抗告人無權占用之土地，訴訟訴標的價額自為抗告人
    所占用土地之價值，而非抗告人占有使用土地之利益。而附
    圖989-5⑴至⑹所示地上物占用系爭土地，面積合計僅4,873.5
    1平方公尺，有上述附圖可稽，故原審依起訴時系爭土地公
    告現值每平方公尺新台幣(下同)4,400元，及抗告人占用之
    土地面積4,873.51平方公尺計算，核定訴訟標的價額為21,4
    43,444元(計算式：4,873.51×4,400＝21,443,444)，並命抗
    告人繳納第二審裁判費301,140元，即無違誤。抗告意旨主
    張原裁定以系爭土地面積核定訴訟標的價額，並應以抗告人
    占有使用土地之利益核定訴訟標的價額云云，自屬無據。抗
    告意旨指摘原裁定不當，請求廢棄原裁定，為無理由，應予
    駁回。
四、據上論結，本件抗告為無理由，爰裁定如主文。
中　　華　　民　　國　　111 　年　　4 　　月　　25　　日
                          民事第一庭
                                  審判長法官  謝靜雯
                                  法      官  邱泰錄
                                  法      官  劉傑民
以上正本證明與原本無異。
如不服本裁定應於送達後10日內向本院提出抗告狀（須按他造當
事人之人數附繕本），並繳納抗告費新臺幣1,000元。
中　　華　　民　　國　　111 　年　　4 　　月　　25　　日
                                      書記官  林家煜